【裁判字號】    99,交上易,92
【裁判日期】    990604
【裁判案由】    過失傷害
【裁判全文】
臺灣高等法院刑事判決                99年度交上易字第92號
上  訴  人
即  被  告  丙○○
選任辯護人  謝志明律師（兼送達代收人）
上列上訴人因過失傷害案件，不服臺灣臺北地方法院98年度交易
字第506 號，中華民國99年2 月10日第一審判決（起訴案號：臺
灣臺北地方法院檢察署98年度調偵字第884 號），提起上訴，本
院判決如下：
    主  文
原判決撤銷。
丙○○從事業務之人，因業務上之過失傷害人，處拘役伍拾伍日
，如易科罰金，以新臺幣壹仟元折算壹日。
    事  實
一、丙○○係臺灣宅配通股份有限公司（下稱宅配通公司）之員
    工，擔任駕駛貨車載運貨物之工作，為從事駕駛業務之人。
    丙○○於民國97年10月3 日下午，駕駛車牌號碼6T-589號小
    貨車沿臺北市○○區○○路一段由南往北方向行駛，於同日
    下午4 時30分許行經臺北市○○區○○路一段126 巷口時，
    本應注意車前狀況，隨時採取必要之安全措施，以防止危害
    發生，行經未劃設行人穿越道之交岔路口，遇有行人穿越道
    路時，無論有無交通指揮人員指揮或號誌指示，均應暫停讓
    行人先行通過，且依當時天氣晴朗、日間自然光線、柏油路
    面、道路乾燥、無缺陷等情形，並無不能注意之情事，詎其
    竟疏未注意車前左側有沿臺北市○○區○○路一段126 巷口
    由西往東方向行走，任意穿越道路之行人乙○○，仍貿然前
    進，致其車輛之左側車身防撞桿撞擊乙○○，使乙○○因而
    受有膝、小腿、足踝開放性傷口，伴有併發症，及臉、頭皮
    、頸之挫傷等傷害。丙○○在車禍發生後，旋即報警並留待
    現場等候，嗣陪同前往郵政總局郵政醫院，在有偵查犯罪職
    權之公務員查知其為犯人前，主動向據報前來現場處理之臺
    北市政府警察局交通警察大隊中正第二分隊警員吳友智坦承
    肇事，並接受裁判。
二、案經乙○○及甲○○訴由臺灣臺北地方法院檢察署檢察官偵
    查起訴。
    理  由
壹、程序方面：
一、按除顯有不可信之情況外，公務員職務上製作之紀錄文書、
    證明文書，得為證據，刑事訴訟法第159 條之4 定有明文。
    本件卷附道路交通事故調查報告表(一)、(二)，係台北市政府警
    察局交通警察大隊中正第二分隊警員吳友智，依據事故現場
    客觀狀況所填製，並無顯不可信之情況，自應認其有證據能
    力。
二、按被告以外之人於審判外之言詞或書面陳述，除法律有規定
    者外，不得作為證據；又被告以外之人於審判外之陳述，雖
    不符合同法第159 條之1 至第159 條之4 之規定，但經當事
    人於審判程序同意作為證據，法院審酌該言詞陳述或書面陳
    述作成時之情況，認為適當者，亦得為證據；又當事人、代
    理人或辯護人於法院調查證據時，知有第159 條第1 項不得
    為證據之情形，而未於言詞辯論終結前聲明異議者，視為有
    前項之同意，刑事訴訟法第159 條第1 項及第159 條之5 分
    別定有明文。查本判決下列所引用之各項證據方法之證據能
    力，除前述調查報告表(一)、(二)外，當事人及辯護人於本院準
    備程序及審判期日中均未予爭執，且迄至言詞辯論終結前亦
    未再聲明異議，本院審酌該等言詞陳述及書面陳述作成時之
    情況，並無不宜作為證據之情事，依刑事訴訟法第159 條之
    5 之規定，自得作為證據。
貳、實體方面：
一、訊據上訴人即被告丙○○固坦承於上揭時間為宅配通公司員
    工，擔任駕駛貨車載運貨物之工作，當日駕駛車牌號碼6T-5
    89號小貨車載送貨物，沿臺北市○○區○○路一段由南往北
    方向行駛，行經臺北市○○區○○路一段126 巷口時，適有
    告訴人乙○○沿該巷口由西往東行走穿越南昌路，其車輛之
    左側車身防撞桿撞擊乙○○，使乙○○因而受有膝、小腿、
    足踝開放性傷口，伴有併發症，及臉、頭皮、頸之挫傷等傷
    害之事實不諱，但矢口否認有何過失傷害之犯行，辯稱：我
    沒有看到乙○○，等到乙○○撞擊其車左側防撞桿，車身晃
    了一下才知肇事，防撞桿設在駕駛座後方，其無從注意，對
    本件車禍之發生並無過失云云。辯護意旨則以：告訴人乙○○被撞擊位置是在車輛側身，可以證明被告無注意告訴人乙○○之可能性，本件也有信賴原則之適用，被告信任告訴人
    乙○○會依規定走行人穿越道，而不會在馬路中穿越該事故
    地段，故被告無注意可能性，本件事故發生被告並無過失等
    語。
二、經查：
  (一)被告於案發時為宅配通公司之員工，擔任駕駛貨車載運貨物
    之工作，於97年10月3 日下午駕駛車牌號碼6T-589號小貨車
    ，沿臺北市○○區○○路一段由南往北方向行駛，於同日下
    午4 時30分許，行經臺北市○○區○○路一段126 巷口時，
    當時天氣晴朗、日間自然光線、柏油路面、道路乾燥、無缺
    陷，適告訴人乙○○沿南昌路一段126 巷口由西往東方向行
    走，任意穿越道路，致被告駕駛車輛之左側車身防撞桿撞擊
    乙○○，使乙○○因而受有膝、小腿、足踝開放性傷口，伴
    有併發症，及臉、頭皮、頸之挫傷等傷害等情，業據被告供
    述在卷（見偵字第11223 號卷第5 、6 頁、第14頁反面、第
    26頁、原審卷第17頁反面），並有郵政總局郵政醫院診斷證
    明書、道路交通事故現場圖、道路交通事故調查報告表(一)、
    (二)各一份、現場及車輛照片八幀（見同上偵卷第19、23、27
    28、31至34頁）等在卷可稽，此部分事實，堪予認定。
  (二)證人即告訴人乙○○於原審審理中證稱：97年10月3 日下午
    我跟姊姊去麥當勞買東西發生車禍，我們在過馬路的時候，
    姊姊牽我，那個地方沒有紅綠燈、斑馬線，我們走到黃線那
    邊因為有很多車子沒辦法過馬路，所以有停一下約一分鐘，
    看有沒有車子過來，可不可以安全經過，有很多車子從我的
    前面經過，撞我的車子從我右手邊很快地開過來，我往前走
    一步就被撞等語（見原審卷第65至68頁）。又證人即乙○○
    之父甲○○到庭具結證稱：97年10月3 日放學後，我女兒想
    吃麥當勞，南昌路一段126 巷口不好停車，我就把姊弟放下
    車，在紅線路邊暫時停車，坐在車子裡面看他們一起過馬路
    等語（見原審卷第62頁反面、第63頁），足認證人乙○○自
    南昌路一段126 巷口由西往東行走穿越南昌路時，係由其姊
    牽引，並在經過南昌路行車分向黃線時停等約一分鐘，始續
    行穿越南昌路，而證人乙○○之身高經原審於98年12月2 日
    審理時當庭勘驗為131 公分，被告所駕駛車牌號碼6T-589號
    小貨車前車窗玻璃下緣至地面約130 公分高，側窗玻璃下緣
    至地面分別為130 公分及110 公分高一節，有宅配通公司98
    年12月31日宅配通管本（98年）字第012 號函文在卷可查（
    見原審卷第84頁），則以證人乙○○之身高高於本案小貨車
    前車窗玻璃下緣及側窗玻璃下緣至地面之高度，證人乙○○
    復與其姊同時在南昌路行車分向黃線處停等一分鐘之久，被
    告駕駛小貨車沿南昌路由南往北方向行駛而來，在其視線範
    圍內自可明顯目睹證人乙○○及其姊站立該處等待過馬路，
    可隨時採取必要之安全措施，以防止證人乙○○繼續穿越馬
    路而發生撞擊，並於該南昌路一段126 巷之交岔路口暫停讓
    證人乙○○先行通過，詎被告卻於車輛左側防撞桿擦撞乙○○、感覺車身晃動後才發覺肇事，其有未注意車前狀況之情
    節甚明。
  (三)被告辯護人以證人乙○○於原審交互詰問時所述，質疑其父
    甲○○教唆乙○○為不實陳述，然細繹證人乙○○於原審之
    證詞：「（問：你跟你姐姐在黃線那邊有停一下下嗎？還是
    直接走過去？）有停一下下。」、「（問：是停一下下之後
    就被撞到嗎？）是的。」、「（問：你們在黃線那邊大概停
    了多久時間？）一下下，大概是一分鐘。」、「（問：你今
    天來開庭，父親有無跟你說要怎麼說？）有。」、「（問：
    你父親跟你說開庭怎麼講？）我跟姐姐一起過馬路，在馬路
    中間莫名其妙被車子撞。」、「（問：你方才稱你過馬路，
    有停在馬路中間，這句話是你自己這樣說還是有人教你這樣
    說？）是我自己這樣說。」、「（問：你父親有無教你說謊
    ？）沒有。」、「（問：你方才說的話裡面有哪些是你父親
    教你說的？）我跟我姐姐一起過馬路，在馬路上莫名其妙被
    車撞。」等語，顯然證人乙○○證述關於姊姊牽伊過馬路走
    到黃線那邊有停一下約一分鐘等情節，並非其父甲○○開庭
    前教其所述，辯護人前開所辯，尚屬無據。
  (四)按汽車行駛時，駕駛人應注意車前狀況及兩車併行之間隔，
    並隨時採取必要之安全措施，汽車行經未劃設行人穿越道之
    交岔路口，遇有行人穿越道路時，無論有無交通指揮人員指
    揮或號誌指示，均應暫停讓行人先行通過。道路交通安全規
    則第94條第3 項、第103 條第3 項分別定有明文。查被告考
    領有小型車駕駛執照，此有道路交通事故調查報告表(二)附卷
    可稽，故其對於前揭規定應知之甚詳。而事故發生位置在交
    岔路口內，依當時天氣晴朗、日間自然光線、柏油路面、道
    路乾燥、無缺陷等情形，並無不能注意之情事，有卷附道路
    交通事故調查報告表(一)可憑，其竟於南昌路一段126 巷與南
    昌路交岔路口內，遇有證人乙○○穿越道路時，疏未注意暫
    停讓行人先行通過，復未注意車前狀況，隨時採取必要之安
    全措施，致其所駕駛之貨車撞擊證人乙○○，故其所為之駕
    駛行為，已有過失甚明。又依道路交通事故現場圖所示，肇
    事地點位置距離北側行人穿越道約十七公尺，證人乙○○不
    得於行人穿越道一百公尺範圍內穿越道路，其亦有行人不依
    規定行走行人穿越道之過失，然此並不能解免被告前揭過失
    之責任，被告前開駕駛汽車之過失，至為明灼。此外，證人
    乙○○復因本件車禍受有前揭傷害，已如前述，故證人乙○○受傷之結果，與被告駕車之過失行為間，顯有相當因果關
    係存在。
  (五)證人黃文德雖於原審到庭證稱：我於97年9 月30日到宅配通
    公司任職品質客服部門，負責接聽電話，品質課主管劉芳芸
    安排我跟車的行程，97年10月3 日我上班直接去被告大安所
    找裡面的內勤小姐報到，點完貨之後，裡面的小姐直接帶我
    去找被告，整理完貨我就搭被告的車子出勤，送貨的地點大
    概是在臺北市中正區，從早上送到晚上六、七點結束，我整
    天都與被告在一起，中午有回新莊思源路34號營業所吃飯，
    我在辦公室吃，但沒有看到被告，下午我們又一起出發，大
    概下午四點多時候，車子轉彎行經在南昌路上，當時我的眼
    睛朝著前面，我有注意在看，但是沒有看到前方有一個小朋
    友，後來聽到車子後面有「扣扣」的聲音，被告就把車子停
    下來，下車查看，聽到小孩子哭聲，被告就上車把車子靠邊
    停，我才跟被告一起下車看，被告報警處理，警察處理完車
    子後，被告就開到附近醫院的對面，我就一直待在車上，後
    來我們一起才離開現場等語（見原審卷第71頁反面至第73頁
    反面）。又證人丁○○於本院審理時到庭證稱：黃文德確於
    肇事當天與被告同車學習等語（見本院審判筆錄）。惟證人
    黃文德既證稱肇事當時其眼睛朝前看，則其是否有注意駕駛
    座左側前方之狀況，已非無疑，況駕駛座及乘客座雖同在車
    頭位置，但乘客究非駕駛員，於車輛行進中，對於車前狀況
    通常沒有駕駛員那麼集中精神注意，是證人黃文德證稱沒有
    看到被害人乙節，尚難為有利被告之認定。
  (六)按汽車駕駛人對於防止危險發生之相關交通法令之規定，業
    已遵守，並盡相當之注意義務，以防止危險發生，始可信賴
    他人亦能遵守交通規則並盡同等注意義務，若因此而發生交
    通事故，方得以信賴原則為由免除過失責任，最高法院著有
    84 年 臺上字第5360號判例可參。申言之，汽車駕駛人雖可
    信賴其他參與交通之對方亦能遵守交通規則，同時為必要之
    注意，謹慎採取適當之行動，而對於不可知之對方違規行為
    並無預防之義務，然因對於違規行為所導致之危險，若屬已
    可預見，且在不超越社會相當性之範圍應有注意之義務者，
    自仍有以一定之行為避免結果發生之義務。因此關於他人之
    違規事實已極明顯，同時有充足之時間可採取適當之措施以
    避免發生交通事故之結果時，即不得以信賴他方定能遵守交
    通規則為由，以免除自己之責任（最高法院著有88年度臺上
    字第7404號判決可參）。本件被告行車疏未注意車前狀況，
    行經交岔路口，遇有行人穿越道路，未暫停讓行人先行通過
    ，而未遵守道路交通安全規則第94條第3 項、第103 條第3
    項之法令規範在先，亦未盡相當注意義務以防止危險發生，
    且證人乙○○自南昌路一段126 巷口由西往東穿越南昌路時
    ，係由其姊牽引，並在經過南昌路行車分向黃線時停等一分
    鐘，始續行穿越南昌路等情，業已認定如前，其非突自路邊
    竄出，證人甲○○亦證稱：其兒子女兒在過馬路的時候，沒
    有車子接近他們等語（原審卷第63頁反面），足見證人乙○○身影行蹤並未遭其他車輛阻擋，或係突自車陣中竄出、致
    被告反應不及。本案經核非屬縱已盡相當注意義務，仍無從
    預見並避免結果發生之情形，被告尚不得引用信賴原則，主
    張免除自己之過失責任。
  (七)綜上，被告否認過失，並以前開各詞抗辯，均不足採。本件
    事證明確，被告犯行堪以認定，應依法論科。
三、核被告所為，係犯刑法第284 條第2 項前段之業務過失傷害
    罪；被告於肇事後，在職司犯罪偵查之公務員知悉其上開犯
    罪行為前，不逃避罪責而停留現場，於臺北市政府警察局交
    通警察大隊中正第二分隊警員吳友智據報前往現場處理時在
    場，並當場承認為肇事人，有臺北市○○○○○道路交通事
    故肇事人自首情形紀錄表在卷可稽（偵查卷第29頁參照），
    被告對於未發覺之罪自首而接受裁判，爰依刑法第62條前段
    規定減輕其刑。
四、原審詳予調查後，予以論罪科刑，固非無見，惟原判決理由
    認定證人黃文德案發時未在場，核與事實不符，尚有未洽，
    被告上訴否認過失犯行，指摘原判決不當，雖無理由，但原
    判決既有可議之處，自應由本院撤銷改判，爰審酌被告擔任
    貨車駕駛員，負責載送貨物，駕駛車輛之注意義務較一般人
    高，竟疏未注意  車前狀況，並於行經交岔路口時未暫停讓
    行人通行，導致告訴人乙○○所受傷勢非輕，且犯罪後否認
    過失，迄今未與告訴人乙○○及甲○○達成和解、賠償損害
    ，兼衡被告所涉過失情節及過失程度，本案發生原因告訴人
    乙○○亦有行人不依規定行走行人穿越道之過失，暨被告之
    品行、智識程度及其他一切情狀，量處如主文第二項所示之
    刑，並諭知易科罰金之折算標準，以示儆懲。
據上論斷，應依刑事訴訟法第369條第1項前段、第364條、第299
條第1 項前段，刑法第284 條第2 項前段、第62條前段、第41條
第1項前段，刑法施行法第1條之1，判決如主文。
本案經檢察官曾俊哲到庭執行職務。
中    華    民    國    99    年    6     月    4     日
                  刑事第十庭審判長法  官  陳榮和
                                  法  官  李春地
                                  法  官  彭政章
以上正本證明與原本無異。
不得上訴。
                                  書記官  杜宜寧
中    華    民    國    99    年    6     月    4     日
附錄本案論罪科刑法條全文
中華民國刑法第二百八十四條
因過失傷害人者，處六月以下有期徒刑、拘役或五百元以下罰金
，致重傷者，處一年以下有期徒刑、拘役或五百元以下罰金。
從事業務之人，因業務上之過失傷害人者，處一年以下有期徒刑
、拘役或一千元以下罰金。

司法院資訊處製作；財團法人民間司法改革基金會備份。
